臺灣高等法院民事裁定  
109年度聲再字第91號
聲  請  人  林瑞富  

上列聲請人因與相對人曹麗美間聲明異議聲請再審事件，對於中
華民國109年5月22日本院109年度聲再字第49號、109年度聲再字
第50號確定裁定聲請再審，本院裁定如下：
    主  文
聲請駁回。
聲請訴訟費用由聲請人負擔。
    理  由
本件再審聲請意旨略以：㈠伊前以民國108年2月12日臺灣臺北地
  方法院（下稱臺北地院）107年度執事聲字第264號（下稱臺北
  地院第264號裁定）、108年3月29日及同年5月1日本院108年度
  抗字第386號（以下分稱本院108年3月29日第386號裁定、本院
  108年5月1日第386號裁定）、109年2月19日最高法院109年度
  台抗字第256號（下稱最高法院第256號裁定）確定裁定有民事
  訴訟法第496條第1項第1款、第13款事由，向本院聲請再審，
  本院於109年3月30日以109年度再抗字第7號裁定，就伊主張民
  事訴訟法第496條第1項第1款事由部分裁定移送最高法院（下
  稱本院第7號（移送部分）確定裁定），另就民事訴訟法第496
  條第1項第13款事由部分裁定駁回聲請（下稱本院第7號（聲請
  駁回部分）確定裁定）（以下合稱本院第7號確定裁定）；㈡又
  伊就本院第7號確定裁定聲請再審，本院於109年5月22日依序
  以109年度聲再字第49號裁定駁回就本院第7號（聲請駁回部分
  ）確定裁定之聲請，以109年度聲再字第50號裁定駁回就本院
  第7號（移送部分）確定裁定之聲請（以下分稱系爭第49號確
  定裁定、第50號確定裁定，合稱系爭第49、50號確定裁定）；
  ㈢再系爭第49號確定裁定以伊未具體表明本院第7號（聲請駁回
  部分）確定裁定有何再審事由，裁定駁回再審聲請，然伊於再
  審聲請狀已詳述本院第7號確定裁定有適用法規顯有錯誤之情
  形，且伊係請求廢棄前訴訟程序所有確定裁定，系爭第49號確
  定裁定未就所有確定裁定為審認，顯有違誤；另系爭第50號確
  定裁定亦指伊未具體表明再審事由，且誤認民事訴訟法第496
  條第1項第1款至第8款屬最高法院專屬管轄，亦有違誤等語，
  爰依民事訴訟法第496條第1項第1款所定事由，聲請對系爭第4
  9、50號確定裁定再審。
按民事訴訟法第496條第1項第1款所謂「適用法規顯有錯誤者」
  ，不包括漏未斟酌證據及認定事實錯誤之情形在內，而應以確
  定判決違背法規或現存判例解釋者為限，若在學說上諸說併存
  尚無法規判解可據者，不得指為用法錯誤（最高法院57年台上
  字第1091號、63年台上字第880號判例參照）。又對於確定裁
  定聲請再審而無實益者，法院應認其再審之聲請為無理由，以
  裁定駁回之（最高法院107年度台聲字第157號裁定參照）。換
  言之，對於確定裁定聲請再審而無實益，或已為終局裁判，或
  因裁判以外之事由而終結訴訟，或因法院已為適合聲請再審同
  一目的之處置，即無聲請再審之必要，如當事人仍對之聲請再
  審，即無實益，法院應認其再審之聲請為無理由，以裁定駁回
  之。經查：
㈠本件聲請人前向臺北地院聲請對相對人為強制執行（案列107年度司執字第97007號），經臺北地院司法事務官裁定駁回其強制執行之聲請，聲請人聲明異議，經臺北地院以108年2月12日第264號裁定駁回異議，聲請人提起抗告，經本院以108年3月29日第386號裁定駁回抗告，聲請人提起再抗告，經本院以其再抗告不合法為由，以108年5月1日第386號裁定駁回再抗告，聲請人對108年5月1日第386號裁定提起抗告，經最高法院以109年2月19日第256號裁定駁回抗告；嗣聲請人對臺北地院第264號、108年3月29日及同年5月1日本院第386號、最高法院第256號確定裁定向本院聲請再審（案列109年度再抗字第7號），主張上開裁定有民事訴訟法第496條第1項第1款、第13款再審事由，本院就民事訴訟法第496條第1項第1款事由部分，以本院第7號（移送部分）確定裁定移送最高法院，就民事訴訟法第496條第1項第13款事由部分，以本院第7號（聲請駁回部分）確定裁定駁回聲請；聲請人再向本院對本院第7號確定裁定聲請再審（案列109年度聲再字第49號、109年度聲再字第50號），系爭第49號確定裁定就本院第7號（聲請駁回部分）確定裁定部分，以聲請人未表明該裁定有何再審事由為由，以再審聲請不合法而裁定駁回聲請，系爭第50號確定裁定就本院第7號（移送部分）確定裁定部分，亦以聲請人未表明該裁定有何再審事由，及該裁定將民事訴訟法第496條第1項第1款事由部分移送最高法院並無違誤為由，以再審聲請不合法而裁定駁回聲請；嗣最高法院就上開移送部分，於109年8月6日以109年度台聲字第1564號裁定（下稱最高法院1564號裁定），就108年5月1日本院第386號、最高法院256號確定裁定部分，以再審聲請不合法為由，裁定駁回聲請，另就臺北地院第264號、108年3月29日本院第386號確定裁定部分，以無民事訴訟法第499條第2項前段專屬管轄之適用為由，裁定移送本院審理等情，有上開裁定等件附卷可稽（見本院卷第131至154、195至198頁），並經本院調取臺北地院107年度司執字第97007號、107年度執事聲字第264號、本院108年度抗字第386號、109年度聲再字第49號、109年度聲再字第50號、最高法院109年度台抗字第256號卷，核閱屬實，自堪信為真正。　　　
㈡系爭第49號確定裁定部分：
  聲請人雖主張：系爭第49號確定裁定以伊未具體表明本院第7
  號（聲請駁回部分）確定裁定有何再審事由而駁回再審聲請，
  然伊已於再審聲請狀表明本院第7號（聲請駁回部分）確定裁
  定之再審理由，且伊係請求廢棄前訴訟程序所有確定裁定，系
  爭第49號確定裁定竟未就所有確定裁定為審認，適用法規顯有
  錯誤等語。惟查系爭第49號確定裁定係以聲請人未具體表明本
  院第7號（聲請駁回部分）確定裁定有何再審事由為由，以聲
  請不合法而駁回再審聲請，有系爭第49號確定裁定在卷可查，
  業如前述。而觀之聲請人於前程序所提之民事第二次再審聲請
  調查證據及理由㈠狀所述（見本院109年度聲再字第49號卷第1
  至101頁），無非說明其對臺北地院第264號、本院108年3月29
  日第386號、108年5月1日第386號確定裁定不服之理由，然就
  本院第7號（聲請駁回部分）確定裁定有何法定再審事由，僅
  泛稱忽略聲請人於前訴訟程序所提書狀記載之事實、證據等語
  ，顯未具體表明再審事由，則系爭第49號確定裁定以聲請人未
  提出具體事由而認其再審聲請不合法，裁定駁回聲請，自無不
  合。又系爭第49號確定裁定如認定聲請人聲請再審為有理由後
  ，始能進入本案程序，遞次審理前訴訟程序之裁定。而聲請人
  聲請再審既不合法，則系爭第49號確定裁定自無須就聲請人對
  臺北地院第264號、本院108年3月29日第386號、108年5月1日
  第386號確定裁定有無再審事由逐一審究。是聲請人主張系爭
  第49號確定裁定有民事訴訟法第496條第1項第1款之再審事由
  ，尚屬無據。　
㈢系爭第50號確定裁定部分：
  聲請人雖主張：系爭第50號確定裁定以伊未具體表明再審事由
  ，及誤認民事訴訟法第496條第1項第1款至第8款屬最高法院專
  屬管轄，適用法規顯有錯誤等語。惟查聲請人前以臺北地院第
  264號、本院108年3月29日第386號、108年5月1日第386號、最
  高法院第256號確定裁定有民事訴訟法第496條第1項第1款、第
  13款事由，向本院聲請再審，經本院就民事訴訟法第496條第1
  項第1款事由部分，以本院第7號（移送部分）確定裁定裁定移
  送最高法院，惟最高法院1564號裁定就108年5月1日本院第386
  號、最高法院256號確定裁定部分，以再審聲請不合法為由，
  裁定駁回聲請，另就臺北地院第264號、108年3月29日本院第3
  86號確定裁定部分，以無民事訴訟法第499條第2項前段專屬管
  轄之適用為由，裁定移送本院審理，業如前述，揆諸前揭說明
  ，聲請人就系爭第50號確定裁定再為爭執，對之聲請再審，即
  無實益。是聲請人主張系爭第50號確定裁定有民事訴訟法第49
  6條第1項第1款之再審事由，亦屬無據。
綜上所述，聲請人主張系爭第49、50號確定裁定有民事訴訟法
  第496條第1項第1款「適用法規顯有錯誤」之再審事由云云，
  為無理由，應予駁回。
據上論結，本件再審之聲請為無理由。依民事訴訟法第95條、
  第78條，裁定如主文。
中　　華　　民　　國　　109 　年　　12　　月　　31　　日
              民事第二庭   
                  審判長法  官  陳容正
　　　　　　　　　      法  官  劉素如  
                        法  官  李昆曄
正本係照原本作成。
不得抗告。
中　　華　　民　　國　　110 　年　　1 　　月　　5 　　日

                        書記官  李華倫